臺灣雲林地方法院刑事判決　　　　　　　 96年度訴字第645號
公　訴　人　臺灣雲林地方法院檢察署檢察官
被　　　告　甲○○
　　　　　　　　　　國民
　　　　　　　　　　（現於臺灣雲林看守所羈押中）
上列被告因恐嚇取財等案件，經檢察官提起公訴（96年度偵緝字
第255號），本院判決如下：
    主  文
甲○○意圖為自己不法之所有，以恐嚇使人將本人之物交付既遂
，處有期徒刑壹年陸月。
被訴傷害部分公訴不受理。
    事  實
一、甲○○前因妨害自由案件，經本院於民國89年7 月2 日，以
    89年度訴字第147 號判決判處有期徒刑5 年確定，於89年7
    月2 日入監執行，於93年3 月2 日縮短刑期假釋出監，假釋
    期間至94年2 月17日期滿。又因違反毒品危害防制條例案件
    ，經本院於94年3 月14日，以93年度訴字第398 號判決判處
    有期徒刑1 年確定；繼因違反家庭暴力防治法案件，經臺灣
    高等法院臺南分院於95年7 月25日，以95年度上訴字第588
    號判處有期徒刑10月確定，前開案件假釋因而撤銷，嗣後2
    案經本院裁定合併應執行有期徒刑1 年8 月，並與前案假釋
    撤銷之殘刑11月15日接續執行，於94年3 月14日入監執行，
    於96年4 月14日縮短刑期假釋出監，假釋期間至96年7 月31
    日期滿。詎其猶不知悛悔，竟基於意圖為自己不法所有之犯
    意，於假釋期間內即自96年4 月15日起，至同年6 月13日止
    ，以每日1 至3 次之頻率，在雲林縣麥寮鄉瓦村瓦17號
    住處，以出言恫嚇稱：「幹你老母，要給你們抄家滅族。」
    等語，或以摔壞住處內物品威嚇，或以鐵鎚敲壞傢俱威嚇，
    或以開瓦斯或並手持打火機出言恫嚇稱：「要與大家同歸於
    盡。」等語，向其父丙○○（當時年紀77歲）1 人，或其母
    乙○○（當時年紀76歲）1 人，或同時向其父母丙○○、乙○○2 人，接續要求交付金錢供其花用，致丙○○、乙○○
    2 人心生畏懼，均交付金錢與甲○○，每次約新臺幣（下同
    ）500 元至3,000 元不等，共計已交付10萬餘元與甲○○。
二、案經丙○○、乙○○訴請臺灣雲林地方法院檢察署檢察官偵
    查起訴。
    理  由
壹、有罪部分：
一、程序方面：
    按被告以外之人於審判外之言詞或書面陳述，除法律有規定
    者外，不得作為證據，刑事訴訟法第159 條第1 項定有明文
    。次按被告以外之人於審判外陳述，雖不符刑事訴訟法第15
    9 條之1 至之4 之規定，而經當事人於審判程序同意作為證
    據，法院審酌該言詞陳述或書面陳述作成時情況，認為適當
    者，亦得為證據；當事人、代理人或辯護人於法院調查證據
    時，知有同法第159 條第1 項不得為證據之情形，而未於言
    詞辯論終結前聲明異議者，視為有前項之同意，同法第159
    條之5 定有明文。本件檢察官所舉所有書面及言詞陳述之證
    據能力，業經被告甲○○於本院行準備程序時表明同意列為
    證據，本院審酌該等供述證據之取得過程並無瑕疵，與本件
    待證事實間復具有相當之關聯性，以之為本件證據尚無不當
    ，自得採為證據。
二、實體方面：
  (一)訊據被告甲○○固坦承有向丙○○、乙○○拿取金錢花用多
    次等情，惟矢口否認有何恐嚇取財之犯行，辯稱：我父母平
    常對我不錯，我每次跟父母要錢都是用借的，沒有恐嚇，等
    我有工作，才要還給他們，我從96年4 月20幾日開始跟他們
    拿錢，最後1 次是96年6 月13日，每次都是拿500 元，每日
    1 至2 次，有時跟母親拿錢，有時跟父親拿錢，只有96年6
    月13日那次拿3,000 元，總計約2 、3 萬元左右，我有口頭
    禪，會說髒話「幹」，但那是無心的，我從96年4 月14日假
    釋出獄後，跟我父母住在雲林縣麥寮鄉瓦村瓦17號約2
    個月，我父母到96年6 月13日就搬離該處，我不知道他們住
    何處，我父親講的都是以前的事云云。
  (二)惟查：
    1.證人丙○○迭次於96年5 月30日偵訊時證稱：我兒子從96
      年4 月14日出監後，都不出去工作，每天向我與乙○○討
      錢2 至3 次，每次1 、2 千元等語（見96年度他字第641
      號卷第5 頁）、於96年6 月26日偵訊時具結證稱：我告甲○○對我恐嚇取財，自甲○○96年4 月14日出監後，到96
      年6 月13日我與乙○○害怕搬到親戚家，期間內甲○○每
      天向我討錢2 次，每次1 千元，到後來5 、6 月時候，1
      天討3 次，每次3 千元，他總共向我們討了10多萬元，若
      不給他錢的話，就罵我及乙○○「幹你老母」（臺語）、
      「要給你們抄家滅族」（臺語）、以摔壞家裡東西弄得很
      大聲的方式讓我們害怕、拿鐵鎚敲傢俱的方式向我們要錢
      、以要去開瓦斯並手持打火機的方式，說要與大家同歸於
      盡，我們很害怕才會給他錢，並搬出去住，他現在仍不知
      道我們住在何處等語（見96年度偵字第3140號卷第4 頁至
      第5 頁），及於本院審理時證稱：甲○○約4 月或6 月出
      監，當日就去麥寮住，隔天我叫長子去載他回來住，他好
      吃懶做，被關回來4 個月，每日吃飽、睡醒，就向我與乙○○恐嚇討錢去買毒品用，用完毒品就躺著整日睡覺，醒
      來又討錢買毒品，每日都要討錢2 次，有時1 日3 次，有
      時1,000 元，有時2,000 元，後來就討3,000 元，抓到那
      日，有討500 元後去買毒品，又有再回來討1,000 元，他
      向我沒討到錢，就向乙○○討錢，討錢時會隨便亂，若沒
      討錢，就拿刀、鐵鎚亂敲打家裡傢俱，菜櫃、玻璃都有打
      破，還要開瓦斯爆炸，說要放火燒家裡，說要抄家滅族，
      我們被他恐嚇，快要被他嚇死，沒錢還要去借錢給他，他
      討錢是一定硬要討到，才願意離開，我太太曾經向人借錢
      給他，那日他要3,000 元，這4 個月共給他約10萬餘元等
      語明確（見本院卷第47頁背面至第52頁）。
    2.證人乙○○於96年6 月26日偵訊時具結證稱：我與丙○○
      所說相同，我們堅持要告訴，甲○○的作為讓我們很害怕
      ，我們才搬出去，他現在仍不知我們住在何處等語（見96
      年度偵字第3140號卷第5 頁），及於本院審理時具結證稱
      ：甲○○沒有工作，每日在家睡覺到中午，起來就跟我及
      丙○○要錢，有時跟我要，有時跟丙○○要，我有時拿1,
      500 元，有時2,000 元，那日是拿3,000 元，都是拿錢去
      買毒品，每天要錢，有時2 次，也有3 次，也有1 次，他
      用丟東西的方式跟我要錢，例如用鐵鎚打破菜櫃的玻璃，
      丟家裡門等一些東西，砰砰碰碰的，口氣很差，也有說要
      開瓦斯，如果討不到錢就要放火，要燒家裡，他討不到錢
      就會很兇，我會害怕，就跟鄰居借錢給他，我有趕他出去
      外面住，但趕不出去，我們會害怕不敢住，所以就搬出去
      2 個月，發生的時間我沒辦法說清楚，但我說的是這次，
      他說要放火時，手上沒有拿打火機，若有也是放在他身上
      等語綦詳（見本院卷第55頁至第58頁）。
    3.證人丙○○、乙○○係被告之親身父母，骨肉至親，衡情
      若非被告確有恐嚇取財之犯行，為人父母者斷無設詞故陷
      被告之理，且證人丙○○、乙○○若非因此陷入恐懼，不
      知所措，亦無須於96年6 月13日搬離平日居住習慣之雲林
      縣麥寮鄉瓦村瓦17號住處，而刻意不與被告同住。況
      經被告當庭詰問證人丙○○、乙○○，渠等仍為相同之證
      述，並當庭駁斥被告辯詞，堪認渠等前揭證詞應堪憑信。
      是以，被告顯自96年4 月14日假釋出獄之翌日起，即以每
      日1 至3 次之頻率，在麥寮鄉瓦村瓦17號住處，以出
      言恫嚇稱：「幹你老母，要給你們抄家滅族。」等語，或
      以摔壞住處內物品威嚇，或以鐵鎚敲壞傢俱威嚇，或以開
      瓦斯或並手持打火機出言恫嚇稱：「要與大家同歸於盡。
      」等語，向其父丙○○1 人，或其母乙○○1 人，或同時
      向其父母丙○○、乙○○2 人，接續要求交付金錢供其花
      用，致該2 人心生畏懼，均交付金錢與被告，每次約500
      元至3,000 元不等，共計已交付10萬餘元與被告甚明。
    4.證人丙○○於本院審理時固證稱：甲○○從出監後到被抓
      到這4 個月（即被告自96年4 月14日假釋出獄時起，至同
      年8 月15日為警緝獲時止），每日都討錢去買毒品，我趕
      不走他後，我們2 人不敢住，就去住人家的豬寮，外面住
      差不多有2 個月等語（見本院卷第51頁背面至第52頁），
      然證人丙○○就其與乙○○於96年6 月13日搬離戶籍住處
      後，被告是否有接續每日向告訴人恐嚇取財一節，先於96
      年6 月26日偵訊時證稱：甲○○讓我們很害怕，我們才搬
      出去，他現在仍不知我們住在何處等語（見96年度偵字第
      3140號卷第5 頁），後於同年8 月16日偵訊時改稱：最近
      這2 個月甲○○跑來麥寮鄉瓦村瓦14號之4 ，與我們
      一起住，約5 、6 日前我們搬回去麥寮鄉瓦村瓦17號
      號，他仍每天向我們要錢，1 日討3 回，每天約3 千元等
      語（見96年度偵緝字第255 號卷第32頁至第33頁），衡情
      依證人丙○○所述，被告於96年6 月26日證人丙○○偵訊
      時，尚無從知悉丙○○、乙○○2 人於96年6 月13日究遷
      移何址居住，則被告自96年6 月14日起，如何仍能接續每
      日向丙○○、乙○○2 人恐嚇取財？是其於本院審理時證
      稱被告恐嚇取財期間長達4 月，是否可信即非無疑。又佐
      以被告於偵訊及本院審理時供稱：我從96年4 月20幾日開
      始向父母拿錢，最後1 次是96年6 月13日，他們於96年6
      月13日搬離麥寮鄉瓦村瓦17號住處，我不知道他們住
      何處等語（見96年度偵緝字第255 號第17頁、本院卷第33
      頁正面），而證人丙○○之證述復有前開瑕疵可指，依罪
      疑有利於被告法則，實難遽認被告於96年6 月14日起，仍
      接續每日向丙○○、乙○○2 人恐嚇取財。故本件被告恐
      嚇取財之期間，應認定自96年4 月15日起，至同年6 月13
      日止。
    5.被告固辯稱證人丙○○、乙○○證述遭其恐嚇取財之情節
      ，係發生在其入監執行之前，並非96年4 月14日其假釋出
      獄之後所發生，證人丙○○、乙○○均記憶有誤云云。惟
      證人丙○○迭次於偵訊及本院審理時均明確證稱：甲○○
      從96年4 月14日出監後，都不出去工作，每天向我與乙○○恐嚇取財，我們害怕從96年6 月13日搬到親戚家等語；
      證人乙○○於本院審理時，就被告恐嚇取財之確切時間，
      雖不復記憶，然亦明確證稱：我們會害怕不敢住，所以就
      搬出去2 個月，發生的時間我沒辦法說清楚，但我說的是
      這次等語，是證人丙○○、乙○○既均明確證述係因接續
      遭被告恐嚇取財，始於96年6 月13日搬離麥寮鄉瓦村瓦
      17號住處，則渠等證述遭被告接續恐嚇取財之犯行，顯
      係指於96年6 月13日之前甫發生至明。況被告前次係於94
      年3 月14日入監執行，至96年4 月14日始假釋出監，有卷
      附臺灣高等法院被告前案紀錄表1 份可按，是被告入監期
      間長達2 年，而觀證人丙○○、乙○○2 人開庭時回答問
      題之思慮，均尚屬清晰，豈有可能將2 年前之事，誤認為
      係甫發生未久之事？故自難認證人丙○○、乙○○有被告
      所指記憶錯置之情。
    6.綜上所述，被告所辯顯係畏罪卸責之詞，不足採信。本件
      事證已臻明確，被告犯行堪予認定，應依法論科。
  (三)論罪科刑：
    1.核被告甲○○所為，係犯刑法第346 條第1 項之恐嚇取財
      既遂罪。又其基於同一恐嚇取財之決意，自96年4 月15日
      起，至同年6 月13日止，以每日1 至3 次之頻率，在麥寮
      鄉瓦村瓦17號住處，接續恫嚇父母交付財物，時間、
      地點均屬密切接近，且係侵害同一法益，各行為之獨立性
      極為薄弱，並係出於同一恐嚇取財之目的，依一般社會健
      全觀念，在時間差距上，難以強行分開，應視為數個舉動
      之接續施行，合為包括之一行為予以評價，屬接續犯。再
      其同時向丙○○、乙○○2 人恐嚇取財之行為，係以一恐
      嚇取財行為侵害該2 人之個人財產法益，為同質想像競合
      犯，依刑法第55條前段規定，應論以一個恐嚇取財既遂罪
      。
    2.爰審酌被告前因對父母實施精神上之不法侵害及騷擾行為
      ，違反家庭暴力防治法第50條規定，經臺灣高等法院臺南
      分院於95年7 月25日，以95年度上訴字第588 號判決判處
      有期徒刑10月確定，有卷附臺灣高等法院被告前案紀錄表
      、臺灣高等法院臺南分院刑事判決等各1 份可按，素行不
      佳，且甫於96年4 月14日縮短刑期假釋出監，正值青壯，
      竟不思以正當方式賺取生活所需，即於假釋期間，動輒以
      恫嚇方式向父母索討金錢，使父母終日恐懼心驚，惶惶不
      安，其罔顧人倫孝道，不知感恩回報，惡性重大，且犯罪
      後猶飾詞狡辯，毫無悔意，迄今仍未取得告訴人諒解等一
      切情狀，量處如主文所示之刑，以示懲儆。至起訴意旨對
      被告具體求刑有期徒刑4 年，尚嫌過重，附此敘明。
貳、公訴不受理部分：
一、公訴意旨另以：被告甲○○於96年6 月13日，在雲林縣麥寮
    鄉瓦村瓦17號住處，欲將其父丙○○之自行車騎走以變
    賣，為丙○○所阻擋，竟基於傷害之犯意，出手將丙○○抱
    起丟出門外，致丙○○受有左膝破皮擦傷約1 公分之傷害，
    因認被告另涉犯刑法第277 條第1 項之傷害罪嫌。
二、按告訴乃論之罪，未經告訴者，法院應諭知不受理之判決，
    刑事訴訟法第303 條第3 款定有明文。
三、經查：
  (一)本件被告甲○○因傷害案件，經檢察官提起公訴，認被告係
    犯刑法第277 條第1 項之傷害罪，依同法第287 條前段規定
    ，須告訴乃論，合先敘明。
  (二)告訴人丙○○於96年6 月26日及同年8 月16日偵訊時，並未
    對被告提出傷害告訴（見96年度偵字第3140號卷第4 頁至第
    6 頁、96年度偵緝字255 號卷第32頁至第33頁），揆諸前揭
    規定，被告傷害犯行既未經告訴，本院爰不經言詞辯論，逕
    為諭知不受理判決。
據上論斷，應依刑事訴訟法第299 條第1 項前段、第303 條第3
款，刑法第346 條第1 項、第55條、刑法施行法第1 條之1 ，判
決如主文。
本案經檢察官江柏青到庭執行職務。
中　　華　　民　　國　　96　　年　　12　　月　　18　　日
                  刑事第六庭  審判長法　官  廖國勝
                                    法　官  李秋瑩
                                    法　官  黃楹榆
以上正本證明與原本無異。
如不服本判決，應於判決收受後10日內，向本院提出上訴狀（須
附繕本）。
                                    書記官  李雅怡
中　　華　　民　　國　　96　　年　　12　　月　　18　　日
附錄本案論罪科刑法條全文：
刑法第346 條第1 項：
意圖為自己或第三人不法之所有，以恐嚇使人將本人或第三人之
物交付者，處6 月以上5 年以下有期徒刑，得併科1 千元以下罰
金。（罰金單位改為新臺幣並提高為30）
